臺灣宜蘭地方法院刑事判決　　　　　　　 96年度訴字第299號
公　訴　人　臺灣宜蘭地方法院檢察署檢察官
被　　　告　丁○○
上列被告因偽造文書等案件，經檢察官提起公訴（96年度調偵字
第2、4號），本院判決如下：
    主  文
丁○○連續犯詐欺取財罪，處有期徒刑壹年，減為有期徒刑陸月
，如易科罰金，以銀元參佰元即新臺幣玖佰元折算壹日。
    事  實
一、丁○○於民國92年2月間自任會首，召集每會會金新臺幣（
    下同）1萬元之合會，邀集辛○○、戊○○、甲○○、壬○○、己○○（除參加1會外另以郭麗美名義參加1會）、庚○○、癸○○以張振蔡名義、丙○○以乙○○名義、真實姓名
    年籍不詳綽號「阿蝦」之人以其夫何溪川名義等人入會，採
    內標制，會期自92年2月12日起至95年11月12日止，連會首
    共計51會，每月12日及每年3月25日在宜蘭縣壯圍鄉○○路
    過嶺國小隔壁早餐店內開標。詎丁○○明知其經濟狀況已陷
    於窘境，竟意圖為自己不法所有，基於詐欺取財之概括犯意
    ，利用欲投標之會員未必親自到場投標、會員彼此間並不全
    然熟識，及身為會首掌控主持開標之機會，而先後未經會員
    癸○○、己○○、庚○○、己○○、壬○○之同意，冒標張
    振蔡、己○○、庚○○、郭麗美、壬○○之合會，並於冒標
    後對其他活會會員佯稱上開5人各以2,300元至3,000元不等
    金額得標之事實，使活會會員陷於錯誤，各交付會款予丁○○，丁○○藉前揭冒標方式，計詐得會款共約200萬元，足
    生損害於己○○、庚○○、癸○○、壬○○等人及其他活會
    會員之權益。
二、案經甲○○、戊○○、辛○○、壬○○訴由臺灣宜蘭地方法
    院檢察署檢察官偵查起訴。
    理  由
一、訊據被告丁○○對於上揭事實坦承不諱，核與告訴人辛○○
    、戊○○、壬○○之指訴，及證人己○○、庚○○、癸○○
    、乙○○、丙○○之證述情節大致相符，並有互助會會單在
    卷可稽，足認被告自白與事實相符，本件事證明確，被告犯
    行洵堪認定，應予依法論科。
二、核被告所為，係犯刑法第339條第1項之詐欺取財罪。被告多
    次詐欺取財犯行，時間緊接，所犯構成要件亦復相同，顯係
    出於概括之犯意為之，其行為後，刑法業經修正公布，第56
    條連續犯之規定經刪除，並自95年7月1日施行，經比較新舊
    法結果，以修正前之規定較有利於被告，是被告多次詐欺取
    財犯行，應適用修正前刑法第56條連續犯之規定論以1罪，
    並加重其刑。
三、爰審酌被告無前科，素行尚佳；暨其利用冒標方式詐取會款
    之犯罪手段、詐騙金額達200萬元，及被害人因此所受損害
    ，又被告犯後坦承犯行，惟尚未與被害人和解等一切情狀，
    量處如主文所示之刑。末查，被告犯罪時間在96年4月24日
    以前，符合中華民國96年罪犯減刑條例所定減刑條件，爰依
    法諭知減得之刑如主文所示；被告減得之刑符合易科罰金之
    要件，前述刑法修正後，第41條第1項前段關於易科罰金之
    折算標準，自修正前「以銀元1元以上3元以下折算1日」之
    規定（依罰金罰鍰提高標準條例廢止前第2條規定，就其原
    定數額提高為100倍折算1日，即銀元100元、200元、300元
    折算1日，換算成新臺幣即300元、600元、900元折算1日）
    ，修正為「以新臺幣1,000元、2,000元、3,000元折算1日」
    ，經比較新舊法之結果，以修正前之規定較有利於被告，應
    適用修正前之規定，諭知減刑後易科罰金之折算標準。
四、公訴意旨另以：被告冒會員名義投標之方式，係偽造「己○○」、「郭麗美」、「陳碧莊」及「張振蔡」之署名，並記
    明標息金額，以偽造該等會員名義之標單準私文書提出以行
    使。因認被告涉犯刑法第216條、第220條第1項、第210條之
    行使偽造私文書罪嫌。惟查：公訴人前開所指，僅舉被告於
    偵查中之自白為據（見本院卷第47頁），依刑事訴訟法第15
    6條第2項規定，被告之自白不得作為有罪判決之唯一證據，
    仍應調查其他必要之證據，以察其是否與事實相符。而查卷
    內並無任何公訴人所指被告偽造之標單可資參佐，公訴人迄
    於本院辯論終結前復未提出其他積極事證，足使本院形成被
    告確實有公訴人所指行使偽造前開會員名義標單準私文書之
    行為，此部分原應為被告無罪之諭知，惟檢察官認被告此部
    分行為與前揭經論罪科刑部分，有修正前刑法第55條牽連犯
    之裁判上1罪關係，爰不另為無罪之諭知。
據上論結，應依刑事訴訟法第299條第1項，刑法第2條第1項前
段、第56條（修正前）、第339條第1項、第41條第1項前段（修
正前），刑法施行法第1條之1第1項、第2項前段，罰金罰鍰提高
標準條例第2條（廢止前），現行法規所定貨幣單位折算新臺幣
條例第2條，中華民國96年罪犯減刑條例第2條第1項第3款、第7
條、第9條，判決如主文。
本案經檢察官賴慶祥到庭執行職務。
中　　華　　民　　國　　96　　年　　10　　月　　12　　日
                  刑事第三庭審判長法　官    林惠玲
                                  法  官    劉家祥
                                  法  官    鄧晴馨
以上正本證明與原本無異。
如不服本判決應於收受本判決後10日內向本院提出上訴書狀，並
應敘述具體理由。若未敘述理由者，應於上訴期間屆滿後20日內
向本院補提理由書狀(均須按他造當事人之人數附繕本)。
                                  書記官    林秀麗
中　　華　　民　　國　　96　　年　　10　　月　　15　　日
附錄本案論罪科刑法條：
刑法第339條第1項
（普通詐欺罪）
意圖為自己或第三人不法之所有，以詐術使人將本人或第三人之
物交付者，處5年以下有期徒刑、拘役或科或併科1千元以下罰金
。
